【裁判字號】    98,消債更,212
【裁判日期】    981230
【裁判案由】    更生事件
【裁判全文】
臺灣屏東地方法院民事裁定           98年度消債更字第212號
聲  請  人
即 債 務人  甲○○
上列當事人聲請消費者債務清理事件，本院裁定如下：
    主  文
更生之聲請駁回。
聲請費用由聲請人負擔。
    理  由
一、按債務人不能清償債務或有不能清償之虞者，得依本條例所
    定更生或清算程序，清理其債務，消費者債務清理條例第3
    條定有明文。是債務人僅不能清償債務或有不能清償之虞者
    ，始得聲請更生，若聲請更生不備此要件者，依同條例第8
    條前段規定，法院應以裁定駁回之。衡諸債之關係，係以當
    事人間之信賴關係為基礎，為社會經濟組織之重要支柱，故
    當事人於以法律行為追求自己之利益之際，亦應顧及對方之
    利益，並考量債權債務在社會上之作用，本於誠實及信用之
    原則，行使債權及履行債務。是對於已陷入經濟上困境之消
    費者，若任其於惡性循環之債務窘境中生存，將衍生嚴重之
    社會問題，難以維持安定之社會經濟秩序，故為兼顧債權人
    、債務人雙方之利益，對陷於經濟上困境之消費者，乃允其
    於消費者債務清理條例施行後，得選擇以重建型之更生程序
    或清算型之清算程序清理其債務，藉以妥適調整債務人與債
    權人及其他利害關係人間之權利義務關係，保障債權人獲得
    公平受償，並謀求消費者經濟生活之重建復甦機會。惟若債
    務人履行債務並無困難，僅係為圖謀減免債務，而不為債務
    之履行，自有違債權契約為誠信契約之本旨。
二、本件聲請意旨略以：債務人有不能清償債務情事，於消費者
    債務清理條例施行後，曾以書面向永豐商業銀行股份有限公
    司（下稱永豐銀行）請求共同協商債務清償方案，但因部分
    債權銀行將部分貸款賣給資產管理公司，未列入協商範圍內
    ，致未能達成協商，債務人無擔保或優先權債務總金額未超
    過新台幣（下同）1,200 萬元，又債務人未經法院裁定開始
    清算程序或宣告破產，仍得聲請更生等語。
三、經查：
  (一)聲請人即債務人甲○○於98年6 月間向最大債權銀行永豐銀
    行申請前置協商，惟因「借戶資產管理公司之債權要求攤還
    金額過高，已無餘力攤還前置協商之債權」，故協商不成立
    ，有聲請人提出之協商不成立通知書在卷可稽。
  (二)債務人甲○○自述其無擔保債務總額1,332,000 元，而目前
    任職於行政院海岸巡防總局，平均每月薪資約為26,000元。
    按本條例之立法目的，係為使不幸陷入經濟困境之人得以清
    理債務、重建生活，並在清理過程中能保有符合人性尊嚴之
    最低基本生活，而非在維持債務人過去慣常之寬逸生活，是
    於評估債務人清償債務之能力時，並非任其主張必要支出之
    數額，否則將造成任意處分財產行為以致清償債務能力降低
    之人，反而更容易進入更生程序之歧異現象。是本件債務人
    之每月生活費用，應以內政部98年2 月16日台內社字第0980
    031312號公告之98年度臺灣省低收入戶最低生活費每人每月
    9,829 元為計算基準按本條例之立法目的，係為使不幸陷入
    經濟困境之人得以清理債務、重建生活，並在清理過程中能
    保有符合人性尊嚴之最低基本生活，而非在維持債務人過去
    慣常之寬逸生活，是於評估債務人清償債務之能力時，並非
    任其主張必要支出之數額，否則將造成任意處分財產行為以
    致清償債務能力降低之人，反而更容易進入更生程序之歧異
    現象。衡諸債務人年齡僅約二十六歲，適值青年時期，有完
    全的工作能力，縱部分債權銀行已經債權轉售予資產管理公
    司，假若每月執行所得之1/3 ，亦僅為8,667 元左右，惟此
    一數額加上最大債權銀行永豐商業銀行提出每月清償4,018
    元，仍在債務人可還款之範圍內，應無不能清償債務情事，
    債務人非無力負擔此一還款方案。從而，前置協商之還款方
    案既為債務人所得以負擔，其拒不接受而提出本件更生聲請
    ，實不符誠信原則，且難謂其有不能清償債務之情事，其聲
    請更生，於法尚屬不合，不應准許，應予駁回。
四、依消費者債務清理條例第8條、第15條，民事訴訟法第95條
    、第78條，裁定如主文。
中    華    民    國    98    年    12    月    30    日
                        民事庭  法  官  羅培毓
上為正本係照原本作成
如不服本裁定，應於裁定送達後10日內，以書狀向本院提出抗告
，並繳納抗告費新臺幣1千元。
中    華    民    國    98    年    12    月    31    日
                            書  記  官  鄭靜芳

司法院資訊處製作；財團法人民間司法改革基金會備份。
